【裁判字號】    96,上更(一),456
【裁判日期】    970506
【裁判案由】    詐欺
【裁判全文】
臺灣高等法院刑事判決            96年度上更(一)字第456號
上  訴  人
即  被  告  乙○○
選任辯護人  陳鄭權律師
            黃勃叡律師
上列上訴人因詐欺等案件，不服台灣板橋地方法院九十二年度訴
字第三０九號，中華民國九十四年十月七日第一審判決（起訴案
號：台灣板橋地方法院檢察署90年度偵字第三二二九、三二三０
、三二三一、三四０四、一０八一四、一一八三九、一五一四一
、一六一六二、一七六四０號，九十一年度偵字第二九三六、五
三六二、五九二二、八二八四、八五八二、一二四一五、二三三
二九號），提起上訴，經判決後，由最高法院第一次發回更審，
本院更為判決如下：
    主  文
原判決撤銷。
乙○○共同犯常業詐欺罪，處有期徒刑貳年陸月。
如附表五編號１所示之手機貳支及同表編號２—所示偽造「鄭
光峰」之署押壹枚均沒收。
    事  實
一、乙○○明知真實姓名年籍不詳之成年男子「楊哥」及其他真
    實姓名年籍不詳之成年人共組之「楊哥」詐欺集團（下稱本
    件詐欺集團），係以詐欺為常業，仍自民國八十九年六月初
    起至九十年二月七日止，受「楊哥」僱用，出於犯意聯絡與
    行為分擔，參加該集團，依「楊哥」之指示，負責刊登廣告
    ，收購他人金融帳戶存摺、印章、金融卡及提款密碼等資料
    ，尚持金融卡提領款項，亦收購他人國民身分證，以申請電
    話號碼，復架設０８０免付費電話轉接器等工作，並對外化
    名「鄭光峰」、自稱「鄭哥」，以每月新台幣（下同）四萬
    元之代價，於八十九年六月初起至九十年一月中旬止，自行
    僱用明知上情並有犯意聯絡之甲○○（業經判刑確定）參與
    該詐欺集團，共同分擔乙○○依「楊哥」指示之工作亦即乙
    ○○或自己或指示甲○○於附表一所示之時間、地點及代價
    ，向高泉林（已經判刑在案）收購金融帳戶資料及王銀達（
    已經檢察官為緩起訴處分）之國民身分證，再將其中之金融
    帳戶資料交給「楊哥」，身分證部分，則指示甲○○連同其
    另於不詳時地所取得之張勇雄身分證，向國內各地中華電信
    股份有限公司（下稱中華電信公司）員工，自稱係「王銀達
    」，而受「張勇雄」之委託，代為申辦如附表三所示之電話
    門號，並以「王銀達」之名義，申請如附表四所示之電話門
    號（王、張二人於轉讓身分證時，就他人可能持以申辦電話
    、帳戶之事，均得預見發生而不違背本意）。
二、嗣甲○○於九十年一月中旬某日辭職，乙○○猶自行以刊登
    報紙分類廣告（以電話公司徵外務員為名）之方式，於同年
    二月六日以同上月薪價碼僱用明知上情而基於幫助犯意之江
    信宏（亦經判刑，並緩刑確定），負責收取存摺資料、購買
    預付卡等非屬集團主要行詐核心事項之打雜工作。乙○○於
    當日即九十年二月六日十八時許，以電話指示江信宏至不詳
    地點，向高泉林收取帳戶資料，再於翌（七）日十二時許，
    通知江信宏前往位於台北市○○○路之中華電信公司建北局
    前之建國北路高架橋下見面，並交付一萬六千元予江信宏。
    乙○○即基於行使偽造私文書之犯意，指示誤認乙○○本名
    為「鄭光峰」之江信宏，以「鄭光峰」之名義，匯款五千五
    百二十元給正鑫廣告社，並購買十四張台灣大哥大預付卡。
    江信宏果依示前往同市○○○路之台灣中小企業銀行，在不
    明就裡情形下，以「鄭光峰」之名義，在該銀行「跨行匯款
    入戶電匯申請書」之匯款人欄上，偽造「鄭光峰」之署押，
    填寫該匯款額，匯入該廣告社設於花蓮中小企業銀行永和分
    行00000000000 號之帳戶內，而持該冒名匯款單向銀行人員
    行使，足以生損害於鄭光峰本人及正鑫廣告社與台灣中小企
    業銀行就客戶資料管理之正確性。江信宏並於購得預付卡後
    ，依乙○○之電話指示，轉往同上之中華電信公司建北局前
    ，向高泉林收取如附表五編號２之所示署名劉通之信封袋
    （內有中國信託銀行帳戶存摺及提款卡、第一銀行帳戶存摺
    及提款卡、匯豐銀行帳戶存摺及提款卡），再遵乙○○電話
    指示前往同市○○○路兄弟飯店附近轉角處見面，欲將高泉
    林所交付之前開資料轉交「鄭哥」乙○○，於該（七）日十
    四時三十分許，為警當場捕獲乙○○及江信宏，扣得如附表
    五編號１、２所示之物。
三、先前乙○○所收購之金融帳戶資料及所申辦之電話號碼，均
    提供「楊哥」所屬之詐騙集團，供為下述之常業詐欺使用：
  (一)本件詐欺集團於取得如附表一編號１所示之帳戶存摺及金融
    卡等物件後，以「東億國際產業投信有限公司（下稱東憶公
    司）」名義，郵寄彩券、海報供不特定人對獎，於有人對獎
    發覺中獎，依海報所載之電話號碼來電時，即由該詐欺集團
    之成年人成員，假借各種名義，致人陷於錯誤而交付金錢，
    。嗣有寅○○於八十九年八月二十一日，接到號碼為368058
    號之彩券，撥打海報上所載之電話號碼（07）0000000、（0
    7）0000000、（07）0000000、0000000000、（07）0000000
    、（07）0000000 及（07）00000000號，與該詐騙集團之人
    聯絡，即有自稱「林振裕」、「張國偉」、「王課長」、「
    林會長」、「簡培賢」、「蔣得厚」之人，相與通話、回電
    及供其查證，諉稱寅○○對中六十萬元，並以需繳交稅金、
    會員費、權利金及再次中獎之佣金名義，資為理由，詐騙寅
    ○○陷於錯誤，於同年月二十二至二十五日止，共計匯款五
    十九萬元進入其等指定之帳戶，詳情如附表二編號１所示。
    後因要求寅○○再匯款一百五十九萬元，寅○○查覺有異，
    始知受騙。
  (二)本件詐欺集團於取得如附表一編號２所示之帳戶資料後，即
    以「海德企業有限公司」名義，施用同上彩券中獎伎倆，使
    人陷於錯誤而交付金錢。嗣有辛○○於八十九年十二月八日
    接到海報及內附對中八十萬元獎金之彩券，撥打海報所載之
    電話號碼000000000及000000000號，與該詐騙集團之人聯絡
    ，再以對方告知之電話（07）0000000、（06）0000000、（
    07）0000000、0000000000、（03）0000 000 號（即附表三
    編號１所示）、（05）0000000、0000000000及00000000000
    00號與對方聯絡，即有自稱「劉興國」、「陳副理」、「汪
    經理」、「陳月英」、「汪明德」、「李小姐」、「劉國軒
    」、「吳組長」之人，先後與辛○○通話、回電，分別以繳
    交所得稅、會員費、權利金及手續費等藉口，詐騙辛○○陷
    於錯誤，於同年月十一至十四日止，共計匯款一百七十六萬
    元進入其等指定之如附表二編號２所示之帳戶，嗣辛○○發
    覺有異，始知受騙。又辛○○將上開款項匯入黃明德、蘇英
    傑、李豐裕各該帳戶後，旋為該詐欺集團人員各於匯入之同
    日，將六萬元、十萬元、十萬元分別轉入上開陳智海（已經
    判刑確定）帳戶內；又於同年月六、十一、十二、十四日，
    將前開李豐裕之郵局帳戶內詐騙所得之金額，由該詐欺集團
    人員分別將五萬元、五十萬元、八萬元、三十五萬元、四萬
    九千元轉帳匯入前開謝阿鳳（男性，亦經判刑確定）名義之
    台灣中小企業銀行帳戶內；林石碇之帳戶亦於同年月十八日
    ，經該詐欺集團人員轉帳四十五萬元進入上揭高泉林之帳戶
    內，並於同日經乙○○指示高泉林，持金融卡，在台北縣板
    橋市○○路○段之誠泰商業銀行自動提款機，將前開自己帳
    戶內之10萬元轉帳至吳慧珍之帳戶（局帳號：0000000-0000
    000 ）後，高泉林復將前揭自己帳戶之金融卡送至台北市○
    ○○路附近，交予乙○○，乙○○再將該金融卡交由該詐騙
    集團其他不詳成員利用該金融卡，自高泉林上開帳戶分五次
    各提領二萬元，共計十萬元。
  (三)本件詐欺集團於取得如附表一編號３所示之帳戶資料後，即
    以「大發代書事務所」名義，在自由時報等報紙刊登貸款廣
    告，倘有人來電聯絡後，即由該詐欺集團成員於電話中表示
    應先將手續費、律師公證費、財力證明、納稅證明等項目之
    費用匯入包括上開鄭力仁（原名鄭輝彥，亦判刑確定）、劉
    杜鈺名義帳戶在內之帳戶。嗣有丙○○於八十九年十一月二
    十七日，因觀看廣告而撥打000000000、0000000000 號電話
    ，與該詐欺集團之人聯絡，表示希望能貸得五百萬元，對方
    有自稱「曾權隆」、「高嘉育」、「高老闆」（或「陳老闆
    」）之人，先後與丙○○通話及回電，分別以可增貸至九百
    萬元、四千萬元，須繳交手續費、律師公證費、財力證明、
    納稅證明等費用為藉口，詐使丙○○陷於錯誤，依該詐欺集
    團人員之指示，匯款進入其等所指定如附表二編號３所示帳
    戶，各該匯款於匯入當日，即為該詐欺集團成員提領殆盡，
    詳情如附表二編號３所示。隨後丙○○因貸款始終未經核下
    ，始發覺有異，而知受騙。（丙○○除上揭匯款外，尚有其
    他匯款，但因乙○○已遭逮捕，該其他被騙之匯款，即與乙
    ○○無關）。
  (四)本件詐欺集團於取得如附表一編號４所示之帳戶資料後，以
    「港商維多利亞珠寶公司」名義，施用同上彩券中獎伎倆。
    嗣有：
１、壬○○於八十九年十月五日，接到刮中五十五萬元獎金之彩
    券，撥打兌換彩券單上所載之電話號碼（02）00000000、00
    00000000，與該詐欺集團之人聯絡，即有自稱「周文吉」之
    人與壬○○通話、回電，並以需繳交會員費等費用及再對中
    香港賽馬彩券為由，詐騙壬○○陷於錯誤，於同年月五日起
    至同年十一月二日止，匯款一百七十一萬元五千進入其等指
    定之帳戶（詳情如附表二編號４所示「壬○○」部分）。
２、戊○○○於八十九年十一月十日接到刮中港幣十五萬九千元
    獎金之彩券後，撥打兌換彩券單上所載之電話號碼00000000
    0 ，與該詐欺集團之人聯絡，即有自稱「張經理」之人與戊
    ○○○通話、回電，並以需繳交會員費等作為理由，詐騙戊
    ○○○陷於錯誤，於同日起至九十年一月間止，匯款進入其
    等指定之帳戶，其中於八十九年十一月二十七日十時五十六
    分許，將五十三萬二千一百元匯入林萬安名義之上開帳戶內
    （如附表二編號４所示「戊○○○」部分）。
３、癸○○於八十九年十一月二十一日，接到刮中港幣十五萬九
    千元獎金之彩券，乃撥打兌換彩券單上所載之電話號碼0000
    00000 ，與該詐騙集團之人聯絡，即有自稱「宋先生」之人
    與癸○○通話、回電，並以需繳交會員費等作為理由，詐騙
    癸○○陷於錯誤，先後於同年、月二十三、二十四日共計匯
    款二十萬元至其等所指定之林萬安名義之上開帳戶內（詳情
    如附表二編號４所示「癸○○」部分）。
  (五)本件詐欺集團於取得如附表四所示之電話號碼，即以「信德
    實業股份有限公司」名義，仍施用彩券中獎伎倆行騙。嗣有
    子○○於九十年一月二日接到海報及內附對中五十萬元獎金
    之彩券，撥打海報所載之電話號碼 000000000，與該詐騙集
    團之人聯絡，再撥打（02）00000000及（04）0000000號，
    對方先後有自稱「蔡孟鴻」、「李麗娟」、「呂冠良」、「
    王建偉」、「蔡文雄」、「林明火」之人，與子○○聯絡或
    接受其查證，甚至提供子○○查證之電話號碼，其中之一為
    （07）0000000號，由自稱「林明火」之人接聽，並分別以
    繳交所得稅、會員費、又刮中馬票（三千一百八十萬元）之
    簽牌費、權利金、抽成費等理由，詐騙子○○陷於錯誤，於
    同年月二日、三日，共計匯款一百零四萬五千三百元（起訴
    書誤載為一百零三萬五千三百元）進入其等指定帳戶（詳情
    如附表二編號５所示），嗣子○○發覺有異，始知受騙。
  (六)本件詐欺集團於取得如附表一編號６所示之謝阿鳳、洪祥期
    名義之帳戶資料後，旋在中國時報等報紙刊登徵男公關、伴
    遊之廣告，倘有以廣告所載電話號碼（07）0000000 ，與該
    詐欺集團成員聯絡，該成員即要求應徵者應先將保證金、交
    易仲介費等匯入之上開帳戶，再告知伴遊對象。嗣有己○○
    於八十九年十一月十六日，看到上揭中國時報廣告，依其上
    電話撥打，由自稱「劉小姐」、「張孟華」之人通話，佯稱
    仲介成交之公關、伴遊報酬，雙方五五拆帳，但己○○應先
    給付三萬五千元之擔保金，且於每次仲介時，應先將全部公
    關、伴遊報酬之半數，匯入指定之帳戶云云，致己○○陷於
    錯誤，自翌（十七）日起至同年月二十二日止，共計將六萬
    三千元（起訴書誤繕為五萬七千元）匯入該集團所指定之帳
    戶（如附表二編號６所示）。嗣因未實際仲介伴遊，己○○
    要求退款未果，始知受騙。
  (七)本件詐欺集團於取得如附表一編號７所示之帳戶資料後，在
    中國時報等報紙刊登應徵電訪員之廣告，於有人依報載電話
    0000000000號，與該詐欺集團成員聯絡，即由該成員於電話
    中，表示要先將第一個月底薪一萬元以自動提款機轉帳之方
    式，轉入應徵者之帳戶，但該應徵者之帳戶至少需要有一萬
    元之存款，且指示應徵者須至自動提款機，按照集團成員所
    述之方法，操作自動提款機，使不知自動提款機無法使他人
    金錢轉入自己帳戶之應徵者，陷於錯誤，經由自動提款機之
    操作，將自己帳戶內之金錢轉入上開謝阿鳳名義帳戶。嗣有
    庚○○於九十年一月十八日十四時許，依中國時報廣告撥打
    電話與該詐騙集團之人聯絡，即有自稱「邱經理」之人以上
    述手法詐騙庚○○，使庚○○陷於錯誤，向沈墨欽借用郵政
    儲金簿之金融卡，使用基隆市○○路郵局之自動提款機，按
    照電話中「邱經理」之指示操作，分別將一萬元及五千七百
    元轉入謝阿鳳上揭帳戶（詳情如附表二編號７所示），庚○
    ○隨即發現沈墨欽帳戶僅剩七元，即再撥打電話與「邱經理
    」聯絡，問明究竟，「邱經理」竟要求庚○○再找一個有一
    萬元存款之帳戶，始可取回一萬五千七百元，庚○○始知受
    騙。
  (八)本件詐欺集團於取得如附表一編號８所示之帳戶資料後，以
    「香港電訊通電信聯盟」名義，施用彩券中獎伎倆行騙。嗣
    有丁○○於八十九年十二月十一日接到海報及內附對中六十
    六萬元獎金之彩券後，撥打海報所載000000000號、（07）0
    000000號電話，與該詐騙集團之人聯絡，即有自稱「鍾明雄
    」之人，先後與丁○○通話、回電，並分別以應辦理會員證
    、繳交保證金，及再次中獎應加付手續費等理由，使丁○○
    陷於錯誤，於翌（十二）日至同年月十四日止，共計匯款三
    十九萬五千元進入其等所指定帳戶（詳情如附表二編號８所
    示），後因無錢匯入丁○○之帳戶，丁○○發覺有異，始知
    受騙。
  (九)本件詐欺集團先由某不詳姓名年籍成年成員，在某跳蚤雜誌
    上刊登出售價位比市價便宜一半之手機廣告，適黃寶霖有意
    購買，依廣告上所載電話0000000000號，與該集團人員聯絡
    ，即有自稱「阿生」者通聯約定於八十九年十二月三十一日
    下午，在新竹市○○街玉山銀行前看貨，果由自稱「小成」
    者出面，當場成交二支手機。後來黃寶霖有意另購二十五支
    手機，仍以相同方式，於九十年一月十三日取得聯繫，「阿
    生」則佯稱必須先將頭期款四萬四千元，匯入如附表一編號
    ９所示之帳戶，即可在三分鐘內送貨云云，致黃寶霖陷於錯
    誤而匯款（詳情如附表二編號９所示）。迨黃寶霖久候無結
    果，始知受騙。
四、上揭各被害人匯款進入本件詐欺集團所指示之帳戶後，旋由
    乙○○、甲○○及該集團內之其他成員，提領至帳戶內僅存
    戔戔少數之餘額。事經員警根據被害人辛○○等之匯款紀錄
    ，循線查獲上揭人頭帳戶提供者，並依人頭所供，拘獲高泉
    林，再逮捕乙○○。其間，另經壬○○、戊○○○、癸○○
    報警，由警將林萬安等人頭帳戶設為「警示帳戶停止交易」
    ，使詐欺集團無法自帳戶取款，乙○○得悉後，旋通知高泉
    林轉告林萬安速自中國大陸返台辦理帳戶掛失，期將其帳戶
    內之金錢領出，經高泉林又轉託謝阿鳳出面陪同辦理，林萬
    安嗣於八十九年十二月十一日十二時許，在謝阿鳳陪同下，
    至台北市圓環郵局申辦，為郵局人員通知員警查獲。嗣由台
    灣士林地方法院檢察署將謝阿鳳部分移送原審併案審理（該
    署九十年度偵字第五三八二號），經依林萬安、謝阿鳳之供
    述，並核對高泉林記事簿之記載，發現林萬安、林柏忠、夏
    陳良上揭帳戶資料，確實皆與高泉林記事簿之記載相符，高
    泉林當庭供出上情。
五、案經內政部警政署刑事警察局移送；雲林縣警察局斗六分局
    報請台灣雲林地方法院檢察署；己○○訴請台灣高雄地方法
    院檢察署；基隆市警察局移送台灣基隆地方法院檢察署；桃
    園縣警察局楊梅分局報告台灣桃園地方法院檢察署；高雄縣
    警察局移送台灣高雄地方法院檢察署；台北市政府警察局移
    送台灣台北地方法院檢察署，各呈由台灣高等法院檢察署令
    轉台灣板橋地方法院檢察署檢察官偵查起訴。
    理  由
壹、證據能力部分：
一、按刑事訴訟法有關傳聞法則之規定，係自九十二年九月一開
    始生效施行，而依其同時修正之刑事訴訟法施行法第七條之
    三規定：「中華民國九十二年一月十四日修正通過之刑事訴
    訟法施行前，已繫屬於各級法院之案件，其以後之訴訟程序
    ，應依修正刑事訴訟法終結之。但修正刑事訴訟法施行前已
    依法定程序進行之訴訟程序，其效力不受影響。」故在此之
    前，有關同案被告、被害人等相關被告以外之人於警局（所
    ）供述筆錄之證據能力，不因新制之施行，而變成不得作為
    證據。
二、查本件檢察官係於九十二年一月十七日提起公訴，繫屬於第
    一審法院，有原審收文戳在卷可徵，是本件各相關之共同正
    犯、幫助犯、被害人、帳戶名義人（即人頭）及其他證人（
    王銀達等人）於舊制時期，依該舊程序規定進行、且已經完
    成之供述，均得作為證據。況其中甲○○經在本院更一審時
    ，以證人身分到庭供證，並行交互詰問，依司法院釋字第五
    八二及五九二號解釋意旨，被告訴訟防禦權已獲實質保障，
    先前之供述，乃具證據適格。至其他部分，上訴人即被告乙
    ○○及其辯護人於原審準備程序時，均當庭表示不爭執上揭
    供述之證據能力（見原審卷(五)第三０六頁），在本院最後審
    判期日仍表示同意其得為證據，無異捨棄其反對詰問權，依
    證據處分主義之新制觀念與其作成時之外在條件，具有可信
    性及必要性，咸認適法，核先敘明。
貳、實體部分：
一、訊據被告對於其受「楊哥」僱用，並自己化名「鄭光峰」，
    人稱「鄭哥」，而自行或轉請共同正犯甲○○向幫助犯高泉
    林收取上揭各金融帳戶資料，並轉請甲○○去申辦電話，利
    用提款卡等提領款項，及指示幫助犯江信宏行事、購買預付
    卡等情，均坦認不虛，復有下列各供述及非供述證據，足資
    佐證，詳情如下：
  (一)事實欄二前段部分：
  １、江信宏於原審審理時之供證（見原審卷(三)之九十二年四月
      十八四審判筆錄）
  ２、高泉林於警詢之證述（見台灣板橋地方法院檢察署九十年
      度偵字第三二二九偵(一)卷第四十二、二三五頁）。
  ３、江信宏匯款予正鑫廣告社之匯款單、匯款帳戶明細便條紙
      各一紙（見台灣板橋地方法院檢察署九十年度偵字第三四
      ０四號偵(二)卷第十六、十七頁）。
  ４、江信宏所有而持以作為與乙○○聯繫犯罪所用之手機一支
      、乙○○指示江信宏購買之台灣大哥大預付卡十四張（如
      附表五編號２之所示）。
  ５、江信宏向高泉林所拿取之劉通名義存摺二張及金融卡三張
      （如附表五編號２之所示）。
  (二)事實欄三—(一)部分：
  １、證人即帳戶名義人包鳳玲於警詢中之陳述（見內政部警政
      署刑事警察局九十刑偵七(二)字第四四四九四號偵(十)卷，下
      稱偵(十)之Ａ警卷，第一八六、一八七頁；原審卷(五)第一一
      八、一一九頁所附之台灣板橋地方法院檢察署九十一年度
      偵字第一九七八九號影卷警詢筆錄）。
  ２、證人曾國銓（介紹帳戶名義人包鳳玲將帳戶出租朱平源者
      ）於警詢之供述（見原審卷(五)第一二五至一二七頁所附之
      台板橋地方法院檢察署九十一年度偵字第一九七八九號影
      卷警詢筆錄）。
  ３、證人即被害人寅○○於警詢中之指述（見原審卷(五)第一三
      ０至一三三頁所附之台灣板橋地方法院檢察署九十一年度
      偵字第一九七八九號影卷警詢筆錄）。
  ４、「東億公司」之海報、寅○○匯款之郵政國內匯款執據（
      見原審卷(五)第一三四至一三七頁）。
  ５、包鳳玲帳戶之郵政存簿儲金每日活動戶存提詳情表、客戶
      基本資料（見原審卷(二)第一六七、一六八頁，台灣板橋地
      方法院檢察署九十年度偵字第三二二九號偵(一)卷第一六五
      頁）。
  ６、高泉林記事簿所載「朱」、「包鳳玲帳戶資料」部分（見
      偵(十)之Ａ警卷第二二四頁、台灣板橋地方法院檢察署九十
      年度偵字第三二二九號偵(一)卷第八頁）。
  (三)事實欄三—(二)部分：
  １、高泉林於警詢時之供述（見台灣板橋地方法院檢察署九十
      年度偵字第三二二九號偵(一)卷第四十一、八十頁）。
  ２、謝阿鳳於警詢時之供述（見偵(十)之Ａ警卷第二十二、二十
      三頁，台灣板橋地方法院檢察署九十年度偵字第三二二九
      號偵(一)卷第五十一頁）。
  ３、證人即仲介人頭帳戶買賣之劉彥棻之證言（見偵(十)之Ａ警
      卷第三十至三十二頁，台灣板橋地方法院檢察署九十年度
      偵字第三二二九號偵(一)卷第三十五、三十六、八十頁）。
  ４、證人即幫助犯陳智海於警詢之供述（見台灣板橋地方法院
      檢察署九十一年度偵字第一五一四一號偵(五)卷第四頁）。
  ５、證人即帳戶名義人黃明德於警詢中之供述（見偵(十)之Ａ警
      卷第五十六至五十九頁）。
  ６、證人沈呈輝於警詢中之供述（見台灣板橋地方法院檢察署
      九一年度偵字第二九０三八號偵(六)卷第五十三、五十四頁
      ）。
  ７、證人即帳戶名義人林石碇、蘇英傑於原審之證述（見原審
      卷(三)之九十二年六月十三日審判筆錄）。
  ８、證人即被害人辛○○於警詢中之指述（見偵(十)之Ａ警卷第
      一六二至一六四頁、台灣板橋地方法院檢察署九十年度偵
      字第一五一四一號偵(五)卷第三十二頁）。
  ９、本件詐騙集團寄與辛○○之信封影本、海報影本、彩券影
      本各一份、辛○○匯款之郵政國內匯款執據存根影本六紙
      （見台灣板橋地方法院檢察署九十年度偵字第一五一四一
      號偵(五)卷第三十三至四十五頁，偵(十)之Ａ警卷第一六六至
      一七九頁）。
  １０、匯入帳戶之郵政存簿儲金每日活動戶存提詳情表（見偵(十)
      之Ａ警卷第十三至十五、六十二頁；台灣板橋地方法院檢
      察署九一年度偵字第二九０三八號偵(六)卷第四、五頁）。
  、陳智海郵局帳戶明細資料（見台灣板橋地方法檢察署九十
      年度偵字第一五一四一號偵(五)卷第十五頁；台灣板橋地方
      法院檢察署九十年度偵字第三二二九號偵(一)卷第一０一頁
      ）。
  、高泉林郵局帳戶明細資料、客戶基本資料（見台灣板橋地
      方法院檢察署九十年度偵字第三二二九號偵(一)卷第四十九
      、五十一頁，偵(十)之Ａ警卷第十二、十三、十五頁）。
  、林石碇郵局帳戶明細資料、客戶基本資料（見台灣板橋地
      方法院檢察署九十年度偵字第三二二九號偵(一)卷第五０、
      一二八頁，偵(十)之Ａ警卷第十四頁）。
  、黃明德、吳慧珍帳戶之客戶基本資料；黃明德帳戶之開戶
      資料及交易明細資料（見台灣板橋地方法院檢察署九十年
      度偵字第三二二九號偵(一)卷第一一四、一三０頁，偵(十)之
      Ａ警卷第六十至六十二、二六五、二六六頁）。
  、李豐裕、蘇英傑帳戶之往來資料及客戶基本資料（見原審
      卷(二)第一六四至一六六、一五三至一五五頁，台灣板橋地
      方法院檢察署九十年度偵字第三二二九號偵(一)卷第一一０
      、一一八頁）。
  、高泉林記事簿之記載（見偵(十)之Ａ警卷第二二四 、二四
      七、二四八頁；台灣板橋地方法院檢察署九十年度偵字第
      三二二九號偵(一)卷第十四、十八、二十、二十三、二十五
      、二十六頁）。
  (四)事實欄三—(三)部分：
  １、高泉林、鄭力仁於警詢時；證人即人頭帳戶名義人劉杜鈺
      、江偉新於警詢中之供述（以上見內政部警政署刑事警察
      局溫志強等一九人涉嫌違反刑法幫助常業詐欺及洗錢防制
      法刑案偵查卷宗，下稱偵(十七)之Ｂ警卷，第六、七、十一、
      十二、十六頁；台灣高雄地方法院檢察署九十年度偵字第
      一二八五四號偵(十九)卷第十一頁反面）。
  ２、證人即被害人丙○○於警詢之指述（見偵(十七)之Ｂ警卷第二
      十五、二十六頁）。
  ３、丙○○匯款、存款之存入憑單、存款存根聯、存款憑條影
      本五十六紙（見同上卷第三十至四十三頁）。
  ４、陳修泉、溫志強、林淑慧、黃傳林、林政勳、李利華、陳
      冠豪、劉杜鈺、陳修泉、洪淑芬、方政男、洪園、許淑貞
      、李國賢、鄭力仁、江偉新帳戶之交易明細及開戶資料（
      見同上卷第五十七至一七六頁）。
  ５、詐騙集團存入丙○○帳戶之支票（發票人百祈企業有限公
      司）之退票明細資料（見同上卷第一七七至一八七頁）。
  (五)事實欄三—(四)部分：
  １、證人即帳戶名義人林萬安及幫助犯謝阿鳳各於警詢之證述
      （見台灣士林地方法院檢察署九十年度偵字第九三八二號
      偵(九)影卷第三十二頁背面至三十七頁）。
  ２、證人即帳戶名義人林柏忠、夏陳良於警詢中之供述（同上
      卷第三至六頁）。
  ３、證人即被害人壬○○、戊○○○、癸○○於警詢及偵查中
      之指述（同上卷第六頁背面、七頁、三十八頁背面、三十
      九、一一七、一一八頁）。
  ４、壬○○、戊○○○、癸○○匯款之郵政國內匯款執據、上
      揭夏陳良帳戶之開戶申請書、林柏忠帳戶之資訊查詢表、
      各該帳戶之最近交易詳情表、刮刮樂海報（見同上卷第四
      十三至五十一、五十三頁反面至五十六、六十頁反面）。
  ５、林萬安、林柏忠、夏陳良帳戶之客戶基本資料（見台灣板
      橋地方法院檢察署九十年度偵字第三二二九號偵(一)卷第一
      一六、一八０、一八一頁）。
  ６、高泉林記事簿之記載（見偵(十)卷之Ａ警卷第二二八、二三
      ０、二四六頁，台灣板橋地方法院檢察署九十年度偵字第
      三二二九號偵(一)卷第二十五頁）。
  (六)事實欄三—(五)部分：
  １、甲○○於原審審理中之證述（見原審卷(三)之九十二年四月
      十八日審判筆錄、九十二年七月十一一日審判筆錄、原審
      卷(五)九十三年九月二十一日審判筆錄）。
  ２、鄭力仁於警詢中之供證（見高雄縣警察局警卷即偵(二十)卷第
      一、二頁）。
  ３、證人即出賣身分證之王銀達於警詢中之證述（同上卷第三
      頁）。
  ４、證人即被害人子○○於警詢中之指述（同上卷第十四至十
      七頁）。
  ５、海報影本、匯款之郵政國內匯款執據四紙、台灣中小企業
      銀行電匯申請書一份、0000000000號電話號碼
      之電信使用者資料查詢回覆單影本、杜明璋、吳哲鋐、呂
      彥廷、王聯錦帳戶之歷史交易清單各一紙（同上卷第十八
      至三十七頁）。
  ６、中華電信股份有限公司台北東區營運處服務中心九十三年
      五月七日東服三字第二七七號函檢送之電話號碼（０二）
      00000000號、（０七）0000000號電話號
      碼之電話申請書二紙、中華電信股份有限公司台灣北區電
      信分公司板橋營運處九十三年四月二０日板服（九十三）
      字第七四九一號函檢送之000000000號、（０二
      ）00000000號電話號碼之申請書影本（以上附於
      原審卷(二)第一七一至一七六頁）。
  (七)事實欄三—(六)部分：
  １、報紙廣告、己○○匯款及轉款之郵政國內匯款執據三份、
      自動提款機交易明細表六紙、謝阿鳳、洪祥期上揭帳戶之
      客戶基本資料、客戶歷史交易清單（見台灣高雄地方法院
      檢察署八十九年度他字第二一０四號偵卷第二十五至三
      十二頁；台灣板橋地方法院檢察署九十年度偵字第三二二
      九號偵(一)第一０九頁）。
  ２、謝阿鳳、洪祥期上開帳戶之立帳申請書、跨行提款交易帳
      號查詢單，謝阿鳳上開帳戶之客戶基本資料（見台灣板橋
      地方法院檢察署九十年度他字第八一九號偵卷；台灣板
      橋地方法院檢察署九十年度偵字第三二二九號偵(一)卷第一
      二一頁）。
  ３、高泉林記事簿之記載（見偵(十)之Ａ警卷第二四六、二四七
      頁；台灣板橋地方法院檢察署九十年度偵字第三二二九號
      偵(一)卷第二十五、二十六頁）。
  (八)事實欄三—(七)部分之證據：
  １、謝阿鳳於警詢之證述（見台灣基隆地方法院檢察署九十年
      度偵字第二一六三號卷所附之基隆市警察局警卷第一至
      四頁）。
  ２、證人即被害人庚○○於警詢之指述（同上卷第六至八頁）
      。
  ３、庚○○以沈墨欽帳戶匯款之最近交易詳情、台北銀行雙園
      分行九十年三月二三日北銀雙園字第九０六００五四００
      ０號函及該函檢送之謝阿鳳帳戶之交易明細（同上卷第十
      四至十六頁）。
  (九)事實欄三—(八)部分：
  １、證人即帳戶名義人呂文和於警詢中之證述（見台灣桃園地
      方法院檢察署九十年度偵字第八００九號偵卷第二頁背
      面至三頁；偵(十)之Ａ警卷第七十六至七十八頁）。
  ２、證人即被害人丁○○於警詢中之指述（見台灣桃園地方法
      院檢察署九十度偵字第八００九號偵卷第四頁背面至六
      頁）。
  ３、刮刮樂彩券之海報、丁○○匯款之郵政國內匯款執據、呂
      文和、吳春嬌上揭帳戶之開戶基本資料及每日活動戶存提
      詳情表（見台灣桃園地方法院檢察署九十年度偵字第八０
      ０九號偵卷第九頁背面至十二、十六至二十頁；台灣板
      橋地方法院檢察署九十年度偵字第三二二九號偵(一)卷第一
      二七、一三一頁）。
  ４、高泉林記事簿之記載（見偵(十)之Ａ警卷第二四七、二四八
      頁；台灣板橋地方法院檢察署九十年度偵字第三二二九號
      偵(一)卷第二十六、二十七頁）。
  (十)事實欄三—(九)部分：
  １、高泉林在警詢之供述（見雲林縣警察局斗六分局六警刑字
      第六一八號卷第十一至十三頁）。
  ２、謝阿鳳之警詢供詞（同上卷第九、十頁）。
  ３、被害人黃寶霖之指訴（同上卷第一至四頁）。
  ４、黃寶霖之「自動櫃員機交易明細單」六紙（同上卷第十五
      至十七頁）。
  ５、謝阿鳳之開戶資料（同上卷第二十一、二十二頁）。
二、被告雖以：本件詐欺集團所從事者，計有印製海報、中獎單
    ；收購人頭帳戶、提款卡；申辦電話；詐騙他人付款及登報
    招募外務人員等多項工作，伊受僱該集團之「楊哥」時，「
    楊哥」表示收購帳戶，乃係供作投資股票之用，伊所負責之
    工作內容，實僅有收購帳戶資料、購買電話預付卡等普通打
    雜工作，故伊對於其他行騙之事，既無認識，亦乏惡意，更
    未參與，否則該集團所得已逾億元，伊卻只得月薪戔戔四萬
    元，顯不成比例，伊從未負責刊登騙人廣告，且不負責繳交
    廣告費用，陳信憲指認伊委託刊登廣告，並非正確，羅新銘
    所指拿取存摺之人，其年紀、身高、體態，均與伊有別，高
    泉林復直言伊幕後尚有另人，皆足見伊非居於整起詐欺集團
    之指導、操縱地位，絕非主謀，充其量為幫助犯，豈能以共
    同正犯相繩，尤以伊在遭逮捕之前一日，已向「楊哥」表明
    退出，故招攬江信宏以取代伊角色，江信宏、甲○○實際上
    乃與伊一同受僱於「楊哥」，並非伊所直接雇用云云置辯。
    惟查：
  (一)刑法上共同正犯之成立，祇須於行為人間具有犯意聯絡及行
    為分擔，即克當之。因其對於犯罪計畫，具有合同意思，而
    相互利用、分工合作，以完成犯罪，自應對於全部所發生之
    結果，共同負責。是共同正犯，只問具有犯意聯絡及行為分
    擔，而不問犯罪動機起於何人，亦不問每一階段犯行，均經
    參與，且不以所參與範圍，屬犯罪構成要件以內之行為或核
    心部分者為限，復無庸各行為人間皆具有直接犯意之聯絡為
    必要，亦即縱僅有間接犯意聯絡，仍無礙其彼此間共同正犯
    之成立。甚且，其成立亦不以分取報酬之多寡，作為判斷之
    標準。
  (二)甲○○係由被告所親自僱用，江信宏亦係由被告自行刊登徵
    才廣告所召募，且其二人均係依照化名為「鄭光峰」、「鄭
    哥」之被告之指示而辦事，已經甲○○、江信宏供證綦詳。
    甲○○在本院更直接詳述：被告拿張勇雄、王銀達之身分證
    給伊，指示伊至台北縣、基隆市、桃園、嘉義、台南、高雄
    等各縣市，冒名申辦上百支電話即０８０號起頭之轉接電話
    ，還拿提款卡要伊去提領（人頭帳戶內）之款項，被告猶在
    提款機旁等待，伊提完款，馬上轉交被告之手，次數多至記
    不清，總數大約三、四十萬或四、五十萬元，最後係因被告
    指示伊至某民宅頂樓拆裝電話盒，伊甚覺不妙，知係在進行
    犯罪，表明退出，被告乃利用其手機，使伊與「楊哥」通話
    ，挽留伊繼續參加，伊之薪水及工作內容，悉由被告負責，
    申辦電話費用，亦由被告提供等語（見本院更一卷九十七年
    四月二十二日審判筆錄第三至五頁），被告就其與江信宏之
    事，亦在警詢時供承：「楊哥」說要我交代江信宏或我（自
    己）去向高泉林拿一包東西，被捕當天早上，「楊哥」拿六
    千元要我以「鄭光峰」名義匯款給正鑫廣告社，及一萬元給
    我轉交江信宏，去買台灣大哥大預付卡，所以我要江信宏向
    高泉林拿那一包東西，「楊哥」指示我回到南京東路與復興
    北路口兄弟飯店，向江信宏收取上述物品；「楊哥」叫我對
    外自稱「鄭光峰」，匯款時，以這個名義匯款；楊哥曾跟我
    講：「我們不是做正的，是做偏的」，所以他交代我用姓鄭
    的名義對外（見台灣板橋地方法院檢察署九十年度偵字第三
    四０四號偵(二)卷第四頁反面、五頁）；在偵查中仍供認：江
    信宏是我登報應徵的（同上卷第六十二頁反面）；又稱：「
    楊哥」叫我登報、找人來幫忙（同上卷第七十四頁反面）；
    復於原審審理之初，明確供稱：我沒有介紹江信宏認識「楊
    哥」，甲○○應該沒有見過「楊哥」，「楊哥」都是透過我
    （見原審九十二年四月十八日審判筆錄）各等語，另有被告
    所有而供其聯繫甲○○、江信宏及共同正犯「楊哥」等人間
    所用之行動電話二支（如附表五編號１所示）扣案可資佐證
    。足見被告確有登報募人作幫手，並指示手下人員辦事之情
    ，所扮演者，係承上啟下之重要樞紐角色。
  (三)參諸被害人壬○○、戊○○○、癸○○報警後，經警將人頭
    林萬安等帳戶設為「警示帳戶停止交易」，使詐欺集團無法
    自林萬安之帳戶取款，被告即通知高泉林轉請林萬安自中國
    大陸返臺辦理帳戶掛失事宜，為被告所不否認，可見被告詳
    知該詐騙集團運作情形，並多所掩飾。
  (四)衡諸經驗法則，任何人均可自行辦理金融帳戶存摺使用，如
    無正當理由，實無借用他人存摺使用之理，而金融存摺亦事
    關存戶個人財產權益之保障，專有性甚高，除非本人或有親
    密關係之人可使用外，實難自由流通利用，縱因特殊情況，
    偶需交付他人使用，亦必深入瞭解他人用途及合理性，始予
    提供，實際上，利用他人帳戶從事常業詐欺犯罪，早為傳播
    媒體廣為報導，被告既非毫無社會經驗之人，自無不知之理
    ，況其除向高泉林收購諸多他人之金融帳戶外，同時亦自行
    收集他人之國民身分證，以供申請電話之用，為被告供承在
    卷，益見刻意避免追查，具有不法存心。
  (五)綜合上情以觀，被告實親自僱用甲○○、江信宏為手下，而
    於本件「楊哥」所組成之常業詐騙集團內，負責於事前收購
    人頭帳戶、申辦電話，並待其他成員詐騙被害人後，再負責
    提領詐欺所得之款項，並非單純受「楊哥」利用之小角色，
    乃係該詐騙集團之主要成員之一。
  (六)按諸詐欺之目的，無非騙取財物，提領詐得之款項，即為該
    詐欺行為中，至為重要之工作，屬於詐欺犯罪構成要件以內
    之作為，被告既知情而分擔，縱未參與印製海報、中獎券、
    電話行騙，指示匯款等工作，仍應就其全部共同負責。又其
    所屬集團所利用之人頭帳戶，雖有部分係非經由被告之手取
    得者，但被告與各其他集團人原具犯意聯絡，自應就其全部
    一起負責。縱有陳信憲指稱委登廣告之人並非被告，羅新銘
    指稱拿取存摺之人，亦非被告等云；然該詐欺集團成員既有
    多人，相互支援或分工合作，且甲○○、江信宏已分別指明
    被告確有指示收取存摺、匯繳廣告費之情，業如前述，是此
    部分陳、羅二人所言，尚不足憑為有利於被告認定之依據。
  (七)本件詐欺集團既利用各種伎倆行騙，花樣、名目不同，詐詞
    、藉口亦多，身分、角色各異，化名、職稱甚夥，足見成員
    有多人，彼此分工合作，具有相當之組織規模，犯罪時間長
    達半年以上，多次反覆詐欺，所得不貲，顯然以此犯罪為業
    ，恃以維生，屬於常業犯。
  (八)被告係自八十九年六月初起，加入該集團，迄至九十年二月
    七日止，為警捕獲，為被告所坦承，復有上揭諸多證據可以
    佐證，可認此項自白，要符事實，其犯行洵堪認定，應就其
    任事期間，該集團所為各項犯罪，負共同正犯之刑責，而非
    幫助犯。是被告所辯，要係畏罪避就之詞，不足採信。至被
    告被捕之後，該集團仍續有詐欺作為，因難以認為被告與其
    等尚具有犯意聯絡、行為分擔，是不應令其共同負責，允宜
    指明。
三、被告行為後，刑法已經修正、公布、施行，與本件有關之常
    業犯連續犯、牽連犯及罰金最低數額，均有刪除或變更，比
    較新、舊法結果，應適用較有利於被告之舊規定。核被告所
    為，應成立刑法第二百十六條、第二百十條之行使偽造私文
    書罪及第三百四十條之常業詐欺罪。被告利用不知其真實姓
    名之江信宏偽造匯款單行使，為間接正犯。其中，偽造署押
    之行為，係偽造私文書之部分行為，而該偽造私文書之低度
    行為，復為行使之高度行為所吸收，皆不另論罪。又其於加
    入該詐騙集團後，就該集團成員所實施之犯行，與「楊哥」
    及其他成年人成員暨甲○○在其等任職期間之犯罪事宜，均
    有直接或間接犯意聯絡及行為分擔，為共同正犯。所犯前開
    二罪間，有方法、結果之牽連關係，應從一重以常業詐欺罪
    處斷。再如事實欄三—(一)、(四)所示犯行，雖未據檢察官起訴
    ，然與起訴部分有常業犯及牽連犯之實質上及裁判上一罪之
    關係，為起訴效力所及，自應併予審理。
四、原審予以論科，固非無見。惟原判決(一)未及比較洗錢防制法
    已經修正刪除之適用情形，尚嫌未洽。(二)就被害人己○○受
    騙金額之認定，尚與實情不合。(三)未認列被害人黃寶霖部分
    ，亦欠周妥。被告猶執陳詞，否認為共同正犯，提起上訴，
    雖無理由，但原判決既有可議，自不能維持，應由本院予以
    撤銷改判。爰審酌被告為貪圖一己私利，竟參與「楊哥」所
    組成之常業詐騙集團，期間長達半年以上，涉入之程度甚深
    ，兼衡其犯罪之動機、目的、手段、所造成被害人財產損失
    不貲之危害及被告犯罪後冀圖卸責之態度等一切情狀，量處
    如主文所示之刑。扣案之如附表五編號１所示之手機二支，
    係被告所有，供本件犯罪所用之物，併依法宣告沒收。又如
    附表五編號２—所示匯款單上，偽造之「鄭光峰」署押一
    枚，亦應依法宣告沒收（但該紙偽造之匯款單已經行使而屬
    台灣中小企業銀行所有之物，無沒收之必要）。至其餘扣案
    物品，或非被告所有，或非本件犯罪所用之物，爰不為沒收
    之諭知。再起訴書雖具體求處有期徒刑四年，並請求諭知強
    制工作之保安處分，然斟酌被告前開具體犯罪情節及其於該
    詐騙集團內負責之工作內容及犯罪期間，認為所求刑度尚屬
    過重，且其在此之前，尚無重大不良素行，此本次雖參與以
    詐欺為業之犯罪，仍難認有宣告強制工作處分之必要，併此
    敘明。
、不另為免訴諭知部分：
一、公訴意旨略謂：被告在其參與「楊哥」詐欺集團期間內，指
    示甲○○、江信宏等人，代向高泉林拿取收購之銀行、郵局
    存摺、金融卡（提款卡）等資料，供作其集團提領詐欺所得
    款項，而達到掩飾、隱匿常業詐欺犯罪所得財物之目的，因
    認被告此部分行為，涉有洗錢防制法第九條第二項之罪嫌云
    云。
二、惟查：
  (一)按犯罪後之法律已廢止其刑罰者，應諭知免訴之判決，刑事
    訴訟法第三百零二條第四款定有明文。
  (二)上揭洗錢防制法罪，已經因配合刑法修正刪除常業犯之規定
    ，而同時修正、刪除，自九十五年七月一日起生效、施行。
    易言之，依新法規定，已無關於常業詐欺之洗錢禁止規範。
    是被告犯罪後，法律已廢止此部分之刑罰。但因公訴人認此
    部分與上揭論罪部分，具有牽連犯之裁判上一罪關係，屬審
    判上同一事件，爰不另為免訴之諭知。
肆、不另為無罪及免訴諭知部分：
一、公訴意旨略以：被告尚有與（不同詐欺集團）而(一)自稱「楊
    哲賢」及「陳文賞」者（即起訴書附表十一所示被害人陳溢
    彥於九十年四月間，遭詐騙部分）；(二)以台灣諾基亞（NOKI
    A ）股份有限公司名義郵局信箱第六十七之二五九號（信箱
    名義人為黃俊仁），在各報紙刊登徵人啟事之人（即起訴書
    附表十二之１所示九十年六至八月間之詐騙行為部分）；(三)
    於聯合報刊登「中信」聯合代書事務所、辦理貸款廣告、聯
    絡電話00000000、00000000號、自稱「李代書（手機號碼為
    0000000000號）」、「陳代書（手機號碼為0000000000號」
    ）及自稱彰化銀行之「張先生（聯絡電話為0000000000號」
    者（即起訴書附表十二之３所示被害人范德源於九十年七月
    間遭詐騙部分）；(四)自稱彰化銀行襄理之「李姓男子（手機
    號碼為0000000000號）」者（即起訴書附表十二之４所示之
    被害人游錫睿於九十年八月間遭詐騙部分）；(五)在中國時報
    刊登「中信」聯合代書事務所、辦理貸款廣告、聯絡電話00
    000000、00000000號、自稱「王代書」者（即起訴書附表十
    二之５所示被害人廖啟良於九十年七月三十日遭詐騙部分）
    ；(六)在自由時報所刊登銀行簡易信用貸款小廣告、聯絡電話
    0000000000號、自稱「中信」聯合代書事務所「陳代書（手
    機號碼為0000000000號）」者，及自稱彰化銀行總行任職之
    「張姓男子（聯絡電話為000000000號）」者（即起訴書附
    表十二之６所示被害人謝秀枝於九十年六、七月間遭詐騙部
    分）；(七)刊登借款啟事廣告、聯絡電話0000000000號、自稱
    業務員「江先生」者（即起訴書附表十二之７所示被害人廖
    珮諄於九十年六、七月間遭詐騙部分）；(八)自稱光明代書事
    務所「李代書」（聯絡電話為0000000000）者（即起訴書附
    表十五之(一)所示被害人林世章於九十年三月間遭詐騙部分）
    ，共同意圖為其等不法之所有，基於常業詐欺之犯意聯絡，
    由被告負責向高泉林等人收購郵局、銀行帳戶資料及手機電
    話門號、市內電話、080免付費電話等，連同其指使甲○○
    所申請辦至少百支以上之市內電話、080免付費電話及中華
    電信公司之行動電話號碼與隨身碼等，一併提供各詐騙集團
    ，作為行騙時之洗錢帳戶及聯絡電話之用。因認被告此部分
    亦涉犯刑法第三百四十條之常業詐欺罪及廢止前洗錢防制法
    第九條第二項之以洗錢罪為常業之罪嫌云云。惟查：
  (一)按犯罪事實應依證據認定之，無證據不得認定犯罪事實，刑
    事訴訟法第一百五十四條第二項定有明文。又檢察官就被告
    犯罪事實，應負舉證責任，並指出證明之方法，同法第一百
    六十一條第一項亦有明文規定。次按事實之認定，應憑證據
    ，如未能發現相當證據，或證據不足以證明，自不能以推測
    或擬制之方法，以為裁判基礎（最高法院四十年台上字第八
    六號判例意旨參照）。又認定不利於被告之事實，須依積極
    證據，苟積極證據不足為不利於被告事實之認定時，即應為
    有利於被告之認定，更不必有何有利之證據（最高法院三十
    年上字第八一六號判例意旨參照）。再認定犯罪事實所憑之
    證據，無論係直接證據或間接證據，其為訴訟上之證明，須
    於通常一般之人均不致有所懷疑，而得確信其為真實之程度
    者，始得據為有罪之認定，倘其證明尚未達到此一程度，而
    有合理之懷疑存在，無從為有罪之確信，復無其他調查途徑
    可尋，法院即應為無罪之判決（最高法院七十六年台上字第
    四九八六號判例意旨參照）。
  (二)高泉林於警詢中，已堅決否認與此部分被害人范德源、游錫
    睿、廖啟良、謝秀枝、廖珮諄、林世章等人相關之電話號碼
    ，係伊所收購或提供，而就起訴書所載之上揭相關電話號碼
    ，以之與扣案之高泉林記事本上所記載、收購之號碼相核對
    結果，亦無相同，有該記事本存卷（見偵(十)之Ａ警卷）可為
    勾稽。
  (三)就起訴書所載人頭黃俊仁之第一銀行吉林分行（下稱一銀吉
    林）帳戶（即起訴書附表十二之３、４所示被害人范德源、
    游錫睿遭詐騙匯款之帳戶）；黃俊仁之台北市○○路郵局台
    北郵政六十七之二五九號信箱（即起訴書附表十二之１所示
    ）等部分，其中又一銀吉林帳戶，業據高泉林供明乃交予綽
    號「吳仔」之真實姓名年籍不詳成年人所屬之詐騙集團使用
    ；而該郵局信箱，亦經其供稱：並非交予被告，而係交給另
    真實姓名年籍不詳之成年人所屬之不詳詐騙集團使用等語。
  (四)其實，就起訴書犯罪事實欄所載戶名為：呂雲祥、林幼敏、
    金貴榮、黃光男、王天賜等人之銀行或郵局帳戶資料等共計
    約二百零八筆部分（如劉彥棻、劉通、謝阿鳳【除附表一所
    示之其他帳戶】、林欽貴、劉榮華、沈呈輝、陳建名、王志
    仁、江慶榮、江中桓、王峻泓、蘇明鴻、鄧安朝、洪祥恩、
    洪連鍾、王良誌、林文永、丘世光、孫思超、牟文賢、施雯
    擰、侯曉宗、朱威典、林進興、陳伶如、王東棉、彭維逢－
    郵局者、陳智雄、吳淑萍、呂東易、張進發、張淑真、廖明
    裕、楊先文、林志祥、黃予婷、謝阿祿、張淑圍等人，見偵
    (十)之Ａ警卷第二五三至二六四頁），除前述經認定成立犯罪
    者外，就其餘銀行或郵局帳戶部分，檢察官迄未提供有何具
    體受詐欺之被害人，將其款項匯、轉入（或再轉入）該等帳
    號戶內之證據，自難認被告所屬之「楊哥」詐騙集團，有利
    用上開帳戶供為進行常業詐欺之犯行，是被告被訴之此部分
    ，自屬不能證明其犯罪。
  (五)尤以，被告自九十年二月七日為警查獲後，即遭羈押，至同
    年四月四日始行釋放，是其自案發之後，即未再與「楊哥」
    聯絡，迭據被告於歷審中堅供不移，則其透過「楊哥」，而
    與該詐騙集團成員間之犯意聯絡，當告終止，就其後該集團
    所作為之犯行（即起訴書附表十一所示被害人陳溢彥於九十
    年四月間遭詐騙部分，起訴書附表十二之１所示之九十年六
    至八月間之詐騙行為，起訴書附表十二之３至７所示之被害
    人范德源於九十年年七月間、被害人游錫睿於九十年八月間
    、被害人廖啟良於九十年七月三十日、被害人謝秀枝於九十
    年六、七月間、被害人廖珮諄於九十年六、七月間，如附表
    十五之(一)所示之被害人林世章於九十年三月間遭詐騙部分）
    ，自不負共同正犯之責任。
  (六)此外，復查無其他積極證據，足認被告有此部分公訴意旨所
    指之犯行，惟因公訴意旨認被告此部分犯行與前開論罪科刑
    部分，有常業犯之實質上一罪關係，爰不另為無罪之諭知。
  (七)至公訴人認此部分亦有常業洗錢罪嫌一節。同因其罪已經廢
    止，業如前述，自同不另為免訴之諭知。
二、公訴意旨另以：被告指使甲○○持偽造之張勇雄身分證及王
    銀達身分證，在全國各地，冒名在電信申請書上，簽署、申
    辦至少百支以上市內電話、080 免付費電話及中華電信行動
    電話門號、隨身碼，足以生損害於張勇雄、王銀達本人及電
    信公司之收費等權益；被告並指示甲○○持王銀達之身分證
    ，冒名在台北縣中和市某處租賃房屋俾以架設080 免付費電
    話轉接器等情。因認被告此部分，另涉犯刑法第二百十六條
    、第二百十條之行使偽造私文書罪嫌云云。惟查：
  (一)刑法所稱「偽造」，乃指無權之人，以有權者自居，而從事
    該有權人之製作行為而言。倘係出於有權者之事先概括授權
    而行為，即無偽造可言。
  (二)證人王銀達於警詢中雖陳稱：我未曾於高雄市申請（07）00
    00000 號電話對外使用，可能是他人以我名義申請；鄭力仁
    曾於八十九年九月二十五日到我家，以三千元代價，向我借
    用身分證、信用卡、郵局及銀行帳戶，他說該等證件係做匯
    款用，這些證件並未還我，他是否拿我證件從事不法詐騙行
    為，我不知情，亦未參與云云（見高雄縣警察局第八一六九
    二號刑案移送卷，即偵(二十)卷，第四頁背面）。
  (三)但衡諸國民身分證，乃屬個人具有國民身分之證明文件，有
    其專屬性，依一般社會常情，若非供不法用途，且為避免檢
    警追出持用者之真實身分，尋常之人要無花費金錢、取得他
    人國民身分證之必要。王銀達既係有常識之成年人，對他人
    收購其國民身分證極可能用於不法用途，應有所預見，其竟
    收取代價將國民身分證出售予鄭力仁，任由其國民身分證在
    外流通，則其於交付國民身分證予他人之時，應已就有人會
    利用其名義及國民身分證從事各種法律行為，具有認知及概
    括授權，至少不違背其本意。從而，被告指示甲○○持王銀
    達之身分證，以王銀達名義申辦電話，甚或簽約租賃，無非
    輾轉獲得授權，主觀上尚難認係冒名而偽造私文書以行使。
  (四)另就張勇雄部分，僅有如附表三所示之申請書四紙存卷可考
    （見一七六四０號偵查卷第二十一至二十五頁），雖甲○○
    在警詢時，指出：該身份證係偽造，並謂被告「偽造技術極
    佳」（見同上卷第十八頁），然被告則堅決否認上情。此部
    分既乏該身分證在案可供詳查，自難遽採甲○○之供述以憑
    入罪。況衡諸上揭電話申請書，僅足證明甲○○曾經自稱係
    王銀達，而代理張勇雄申請該四支電話號碼使用，尚難遽認
    甲○○係持偽造之張勇雄身分證所為。此外，復查無其他積
    極證據足認被告有此部分公訴意旨所指之犯行，依上揭罪證
    有疑，利歸被告，及犯罪事實，應依嚴格證據予以嚴格證明
    之法則說明，應認張勇雄之身分證，乃係被告以不詳方法取
    得，而經概括授權使用，並非自行偽造，是此部分同屬不能
    證明被告犯罪。惟因公訴意旨認此部分與前開論罪科刑部分
    ，有牽連犯裁判上一罪關係，爰不另為無罪之諭知。
伍、移送併辦意指略謂：緣謝阿鳳於八十九年底某日，以二千元
    之代價，將其申請之台新銀行0000000000000號帳戶租予高
    泉林，高泉林再轉售給被告。嗣於九十二年八月二十一日，
    有自稱「陳先生」之男子，意圖為自己不法所有，撥打電話
    向蔡坤山以台語恐嚇稱：渠等跑路到大陸，要錢六十萬元，
    若不給，十分鐘後到公司開槍，且到高雄市剁你太太手指頭
    等語，蔡坤山因此匯款五萬元至上開謝阿鳳之帳戶內。因認
    被告此部分與前開論罪處刑部分，時間緊接，手法相同，具
    有連續犯裁判上一罪關係云云。惟查：檢察官此部分之併案
    意旨書，已經載明：「所犯法條：核被告所為，係犯刑法第
    三百四十六條第一項（恐嚇取財）罪嫌」，則與本件論處被
    告之罪名（常業詐欺）顯然不同，況該帳戶係在九十二年八
    月二十一日始遭利用，距離被告被捕、脫離該詐欺集團時間
    九十年二月七日，已經二年半，是無所謂「時間緊接、手法
    相同」之情形，本院尚乏併審依據，應予退回。
據上論斷，應依刑事訴訟法第三百六十九條第一項前段、第三百
六十四條、第二百九十九第一項前段，刑法第二條第一項、第二
十八條、第二百十六條、第二百十條、第三十八條第一項第二款
、第二百十九條，修正前刑法第五十五條、第三百四十條，刑法
施行法第一條之一，判決如主文。
中    華    民    國    97    年    5     月    6     日
                  刑事第十九庭審判長法  官  黃金富
                                    法  官  魏新國
                                    法  官  洪昌宏
以上正本證明與原本無異。
如不服本判決，應於收受送達後十日內向本院提出上訴書狀，其
未敘述上訴之理由者並得於提起上訴後十日內向本院補提理由書
（均須按他造當事人之人數附繕本）。
                                    書記官  王韻雅
中    華    民    國    97    年    5     月    6     日
附錄：本案論罪科刑法條全文
中華民國刑法第216條
行使第210條至第215條之文書者，依偽造、變造文書或登載不實
事項或使登載不實事項之規定處斷。
刑法第210條：
偽造、變造私文書，足以生損害於公眾或他人者，處5年以下有
期徒刑。
刑法第340條：
以犯第339條之罪為常業者，處1年以上7年以下有期徒刑，得併
科5萬元以下罰金。
修正前洗錢防制法第9條第2項
以犯前項之罪為常業者，處1年以上7年以下有期徒刑，併科新台
幣1百萬元以上1千萬元以下罰金。
附表一（向高泉林收購帳戶資料之明細）：
┌──┬────┬────┬──────────────────────────┐
│編號│時  間  │地  點  │向高泉林收購之金融帳戶存摺、提款卡、密碼及印章等資料│
├──┼────┼────┼──────────────────────────┤
│ 1. │89年7 月│不詳地點│甲、高泉林先於89年7月上旬某日，向朱平源（經判決免訴 │
│    │上旬某日│        │    ）取得包鳳玲於89年6月27日向桃園縣八德麻園郵局所 │
│    │        │        │    開立之帳戶資料（號帳號：0000000-0000000號）。   │
│    │        │        │乙、乙○○以7,000元之代價，向高泉林購進上揭資料。   │
├──┼────┼────┼──────────────────────────┤
│ 2. │89年10月│不詳地點│甲、高泉林                                          │
│    │至12月間│        │ 於89年6月21日之後某日，以3個月為1期，每期租金5,00│
│    │        │        │   元之代價，經由劉彥棻仲介向黃明德（經察官為緩起訴 │
│    │        │        │   分）取得黃明德所申請之台北縣板橋郵局帳戶資料（局 │
│    │        │        │   號：000000-0、000000-0號）。                     │
│    │        │        │ 於89年8月15日，以3,500元之代價向沈呈輝取得陳智海 │
│    │        │        │   台北北投文林郵局帳戶資料（局帳號：000000-0、02109│
│    │        │        │   -1 號）。                                        │
│    │        │        │ 於89年10月12日左右，以3,000元之代價，向鄭力仁（原│
│    │        │        │   名鄭輝彥）租得蘇英傑所申請之台北縣新店碧潭郵局帳 │
│    │        │        │   戶資料（帳號：000000-0、000000-0號）。           │
│    │        │        │ 於89年10月30日、89年11月24日左右，經由謝阿鳳之介 │
│    │        │        │   ，後各以3,000元之代價，取得李豐裕所申請之板橋永和│
│    │        │        │   局帳戶資料（局帳號：000000-0、000000-0號）、林石 │
│    │        │        │   碇申之板橋大觀路郵局帳戶資料（局帳號：000000-0、0│
│    │        │        │   46738-9號），並以1,500元代價，租得謝阿鳳所申請之 │
│    │        │        │   台灣中小企業銀行台北分行帳戶資料（帳號：000000000│
│    │        │        │   86346 號）。                                     │
│    │        │        │ 於89年12月4日左右，取得自吳慧珍所申請之台北縣三重│
│    │        │        │   介壽路郵局帳戶資料（局帳號：000000-0、000000-0號 │
│    │        │        │    ）。                                            │
│    │        │        │ 高泉林本人所申請之台北縣新莊幸福郵局帳戶資料（局 │
│    │        │        │   帳號：000000-0、000000-0號）。                   │
│    │        │        │乙、乙○○以每件郵局帳戶7,000元、銀行帳戶3,000元之價│
│    │        │        │    ，購進上揭物品。                                │
├──┼────┼────┼──────────────────────────┤
│ 3. │89年8 、│不詳地點│甲、高泉林                                          │
│    │9 月間  │        │ 於89年8月10日以1,500元之代價購買朱平源以1,000元  │
│    │        │        │   代價所購得之劉杜鈺經所申請聯邦銀行桃鶯分行帳戶資 │
│    │        │        │   料（帳號：000000000000號）。                     │
│    │        │        │ 於89年8月30日，以1,000元之代價，向鄭力仁租得其所 │
│    │        │        │   申請之第一銀行樹林分行帳戶資料（帳號：00000000000│
│    │        │        │   號）。                                           │
│    │        │        │乙、乙○○以每一帳戶3,000元之代價，像高泉林購進。   │
├──┼────┼────┼──────────────────────────┤
│ 4. │89年10月│不詳地點│甲、高泉林                                          │
│    │間      │        │於89年7、8月間，以不詳價格，取得林柏忠名義所申請之│
│    │        │        │  桃園縣八德麻園郵局帳戶資料（局帳號：000000-0、0121│
│    │        │        │  90-7號）。                                        │
│    │        │        │於同上期間，以不詳價格取得夏陳良名義所申請之桃園縣│
│    │        │        │  福林郵局帳戶資料（局帳號：000000-0、000000-0號）。│
│    │        │        │高泉林於89年9月間，以1,500元之代價，租得林萬安所申│
│    │        │        │  請之台北市圓環郵局帳戶資料（局帳號0000000-0）。   │
├──┼────┼────┼──────────────────────────┤
│ 5. │89年9 月│不詳地點│高泉林於89年9 月25日，在台北縣樹林市○○路郵局對面，│
│    │25日後至│        │以4,000元之代價向鄭力仁取得「王銀達」之身分證原本1枚│
│    │89年11月│        │，再轉給乙○○。                                    │
│    │間某日  │        │                                                    │
├──┼────┼────┼──────────────────────────┤
│ 6. │89年9 、│不詳地點│甲、高泉林：                                        │
│    │10月間  │        │高泉林於89年9月間，以3,000元代價，期間3個月，租得 │
│    │        │        │  謝阿鳳於89年9月2日所申請之台北市○○路郵局帳戶資料│
│    │        │        │  （局帳號：0000000-0000000號）。                   │
│    │        │        │於89年10月1日取得之以洪祥期名義申請之台北縣新店   │
│    │        │        │  碧潭郵局帳戶資料（局帳號：000000-0、000000-0號）。│
│    │        │        │乙、乙○○以每份帳戶資料7,000元之代價，向高泉林購進 │
│    │        │        │    。                                              │
│    │        │        │                                                    │
│    │        │        │                                                    │
├──┼────┼────┼──────────────────────────┤
│ 7  │89年10月│不詳地點│高泉林於89年10月間，以每月1,500元之租金，向謝阿鳳租 │
│    │間      │        │得其所申請之台北銀行西園分行帳戶資料（帳號：00000000│
│    │        │        │7441號）。再以3,000元之代價出售予乙○○。           │
├──┼────┼────┼──────────────────────────┤
│ 8. │89.11.24│不詳地點│甲、高泉林                                          │
│    │89.12.02│        │ 於89年11月24日，在桃園縣龜山鄉○○街2之1號之桃園 │
│    │        │        │   龜山郵局，經由鄭力仁之介紹，以2,000元之代價，向?│
│    │        │        │   呂文和租得呂文和所申請之桃園龜山郵局帳戶資料（局 │
│    │        │        │   帳號：000000-0、000000-0號）。                   │
│    │        │        │ 林於89年12月2日，以不詳價格向吳春嬌取得其所申請  │
│    │        │        │   之台北縣板橋大觀路郵局帳戶資料（局帳號：000000-0 │
│    │        │        │   、000000-0號）。                                 │
│    │        │        │乙、乙○○以每份帳戶資料7,000元之代價，向高泉林購進 │
│    │        │        │    。                                              │
├──┼────┼────┼──────────────────────────┤
│ 9  │90年1月 │不詳地點│高泉林於90年1月上旬，以每月1,500元之租金，向謝阿鳳租│
│    │上旬    │        │得其所申請之中國信託商業銀行帳戶資料（帳號：417-53-2│
│    │        │        │0000000號）。再以3,000元之代價，轉租給乙○○。      │
└──┴────┴────┴──────────────────────────┘
附表二（被害人遭詐騙匯款明細）：
┌──┬────┬───────────────────┬───────────┐
│編號│被害人  │匯款時間、金額及匯入帳戶              │備  註                │
├──┼────┼───────────────────┼───────────┤
│ 1. │寅○○  │89.08.22～89.08.25共匯出59萬元：      │甲、                  │
│    │        │89.08.22,11:24匯9 萬元至簡培豪郵局帳│係附表一編號1所示之 │
│    │        │  戶（局帳號：0000000-0000000）。     │  帳戶。              │
│    │        │89.08.24,10:57匯15萬元至包鳳玲郵局帳│乙、                  │
│    │        │  戶（局帳號：0000000-0000000）。     │、非乙○○購進。但│
│    │        │89.08.25匯35萬元至王庚豪郵局帳戶（局│因屬本件詐欺集團所用，│
│    │        │  帳號：0000000-0000000）。           │乙○○仍共同負責。    │
├──┼────┼───────────────────┼───────────┤
│ 2. │辛○○  │89.12.11～89.12.14共匯出176萬元：     │甲、                  │
│    │        │89.12.11,10:30匯6 萬元至黃明德帳戶（│  左列帳戶，均係附表一│
│    │        │  板橋南雅郵局：0000000-0000000）     │  編號2所示之帳戶。   │
│    │        │89.12.11,14:47匯15萬元至蘇英傑帳戶（│乙、詐欺集團將被害人所│
│    │        │  新店碧潭郵局：0000000-0000000）     │    匯款項提領過程：  │
│    │        │89.12.12,14:25匯35萬元至前開蘇英傑帳│ 其中6萬元、10萬元、│
│    │        │  戶。                                │   10萬元轉匯入陳智海 │
│    │        │89.12.12, 8:33匯20萬元至李豐裕帳戶（│   郵局帳戶（00000000-│
│    │        │  板橋永和郵局：0000000-0000000）     │   0000000），        │
│    │        │89.12.14, 8:54匯50萬元至林石碇帳戶（│ 再將5萬元、50萬元、│
│    │        │  板橋大觀路郵局：0000000-0000000）   │   8萬元、35萬元、49,0│
│    │        │89.12.14, 8:54匯50萬元至前開帳戶。  │   00元轉匯入謝阿鳳之 │
│    │        │                                      │   台灣中小企業銀行帳 │
│    │        │                                      │   戶（00000000000000 │
│    │        │                                      │    ）。              │
│    │        │                                      │ 將45萬元轉匯入高泉 │
│    │        │                                      │   林之郵局帳戶（07510│
│    │        │                                      │   00-0000000），高泉 │
│    │        │                                      │   林再依乙○○之指示 │
│    │        │                                      │   將其中10萬元轉匯入 │
│    │        │                                      │   吳慧珍之郵局帳戶（2│
│    │        │                                      │   000000-0000000）， │
│    │        │                                      │   高泉林再將上開帳戶 │
│    │        │                                      │   金融卡轉交乙○○使 │
│    │        │                                      │   用，由「楊哥」詐騙 │
│    │        │                                      │   集團成員持該金融卡 │
│    │        │                                      │   分5次提領各2萬元， │
│    │        │                                      │   合計10萬元。       │
├──┼────┼───────────────────┼───────────┤
│ 3. │丙○○  │89.10.27匯10萬元、89.12.30匯13萬元  │甲、左列帳戶至，均│
│    │        │  、90.01.03匯4萬元至江偉新帳戶（彰化 │    係附表一編號3所示 │
│    │        │  銀行號00000000000000）。            │    之帳戶。          │
│    │        │89.11.28匯15萬元、25萬元、18萬元、  │乙、其他部分之帳戶，則│
│    │        │  89.11.29匯55萬、63萬元至溫志強帳戶（│    非利用高泉林之管道│
│    │        │  中國信託銀行板橋分行帳號：          │    取得，但因屬本件詐│
│    │        │   0000000000000）。                  │    欺集團所用，乙○○│
│    │        │88.11.28匯50萬元、89.11.29匯        │    仍共同負責。      │
│    │        │  996,000元至林淑惠帳戶（中信銀城中分 │                      │
│    │        │  行帳號：0000000000000）。           │                      │
│    │        │89.11.30匯30萬元、89.12.01匯80萬元  │                      │
│    │        │  、70萬元、100萬元、89.12.02匯130萬  │                      │
│    │        │  元至洪淑芬帳戶（聯邦銀行新莊分行帳號│                      │
│    │        │    ：000000000000）。                │                      │
│    │        │89.11.30匯150萬元、89.12.03匯54萬   │                      │
│    │        │  元、89.12.04匯100萬元、50萬元、     │                      │
│    │        │  89.12. 06匯53萬元至李利華帳戶（聯邦 │                      │
│    │        │  元銀行儲蓄部帳號：000000000000）。  │                      │
│    │        │89.12.07匯100萬元至黃傳林帳戶（中   │                      │
│    │        │    信銀板新分行帳號：0000000000000） │                      │
│    │        │89.12.18匯6萬元、89.12.19匯65,000   │                      │
│    │        │  元、89.12.22匯10萬元至陳冠豪帳戶（  │                      │
│    │        │  聯邦銀行桃園分行帳號：000000000000  │                      │
│    │        │   ）。                               │                      │
│    │        │90.01.12匯80萬元至劉杜鈺帳戶（聯邦銀│                      │
│    │        │行桃鶯分行：000000000000）            │                      │
│    │        │90.01.17匯10 萬元至前開劉杜鈺帳戶。 │                      │
│    │        │90.01.19匯28,000元至前開劉杜鈺帳戶。│                      │
│    │        │90.01.19匯10萬元至前開劉杜鈺帳戶。  │                      │
│    │        │90.01.20匯5萬元、90.01.30匯9萬元至許│                      │
│    │        │  淑貞帳戶（台北國際銀行中興分行帳號：│                      │
│    │        │  0000000000000）。                   │                      │
├──┼────┼───────────────────┼───────────┤
│ 4. │壬○○  │89.10.5～89.11.2共匯出171萬5千元（明  │甲、左列至帳戶，均│
│    │        │細如下）：                            │    係附表一編號3所示 │
│    │        │89.11.5,11:39匯15,000元至林萬安帳戶 │    之帳戶。          │
│    │        │  （台北市圓環郵局：000000-0000000）  │乙、帳戶，並非利用高│
│    │        │89.10.7,10:44匯5萬元至林萬安帳戶（  │    泉林之管道取得。但│
│    │        │  同上）                              │    因屬本件詐欺集團所│
│    │        │89.10.11,14:34匯5萬元至夏陳良帳戶（ │    用，乙○○仍應共同│
│    │        │  桃園福林郵局：0000000-0000000）     │    負責。            │
│    │        │89.10.12,10:26匯10萬元至前開帳戶。  │                      │
│    │        │89.10.19,16:06匯40萬元至林柏忠帳戶  │                      │
│    │        │  桃園八德麻園郵局：0000000-0000000） │                      │
│    │        │89.10.25,11:45匯40萬元至前開帳戶。  │                      │
│    │        │89.10.27,12:29匯30萬元至前開帳戶。  │                      │
│    │        │89.11.02,10:51匯40萬元至許展瑞之郵局│                      │
│    │        │  帳戶（局帳號：000000-0、000000-0）。│                      │
│    │        │                                      │                      │
│    ├────┼───────────────────┼───────────┤
│    │戊○○○│89.11.10～90.1月共匯6,483,000 元（部分│左列帳戶係附表一編號4 │
│    │        │明細如下）：                          │所示之帳戶。          │
│    │        │89.11.27,10:56匯532,100元至林萬安帳戶 │                      │
│    │        │（台北市圓環郵局：000000-0000000）    │                      │
│    ├────┼───────────────────┼───────────┤
│    │癸○○  │89.11.23, 8:59匯3 萬元至林萬安帳戶（│同上。                │
│    │        │  台北市圓環郵局：000000-0000000）。  │                      │
│    │        │89.11.23,10:14匯7 萬元至前開帳戶。  │                      │
│    │        │89.11.24,09:02匯4 萬元至前開帳戶。  │                      │
│    │        │89.11.24,12:13匯4 萬元至前開帳戶。  │                      │
│    │        │89.11.24,14:15匯2 萬元至前開帳戶。  │                      │
├──┼────┼───────────────────┼───────────┤
│ 5. │子○○  │90.1.2～90.1.3共匯1,035,300元：       │甲、左列帳戶並非利用高│
│    │        │90.01.02,11:02匯75,300元至杜明璋名義│    泉林管道取得。    │
│    │        │  之郵局帳戶（局帳號：0000000- 0000000│乙、但因屬本件詐欺集團│
│    │        │  ）。                                │    用利用乙○○提供之│
│    │        │90.01.02,14:49匯21萬元至吳哲鋐名義之│    電話號碼行騙，李金│
│    │        │  郵局帳戶（局帳號：0000000-00000000）│    財仍應共同負責。  │
│    │        │90.01.02匯7 萬元至吳哲鋐前開帳戶。  │                      │
│    │        │90.01.03,09:46匯6 萬元至呂彥廷名義之│                      │
│    │        │  郵局帳戶（局帳號：0000000-0000000） │                      │
│    │        │90.01.03,13:49匯62萬元至王聯錦名義之│                      │
│    │        │  郵局帳戶（局帳號：0000000-0000000） │                      │
├──┼────┼───────────────────┼───────────┤
│ 6. │己○○  │89.11.17,19:45匯7千元至謝阿鳳帳戶（ │甲、左列帳戶均係附表一│
│    │        │  台北市○○路郵局：0000000-0000000） │    編號6所示之帳戶。 │
│    │        │89.11.18,15:46匯3千元至前開帳戶。   │乙、謝阿鳳帳戶部分起訴│
│    │        │89.11.20,13:39匯6 千元至前開帳戶。  │    書誤載為匯33,000元│
│    │        │89.11.20,17:25匯5千元至洪祥期帳戶（ │    ；洪祥期帳戶部分，│
│    │        │  新店碧潭郵局：0000000-0000000）。   │    起訴書誤為24,000元│
│    │        │89.11.20,20:13匯1 萬元至前開帳戶。  │    。                │
│    │        │89.11.20,20:55匯3 千元至前開帳戶。  │丙、原審誤認定尚有：  │
│    │        │                                      │ 89.11.22,11:41匯8千│
│    │        │                                      │   元至左開帳戶。     │
│    │        │                                      │ 89.11.22,13:05匯7千│
│    │        │                                      │   元至前開帳戶。     │
│    │        │                                      │ 89.11.21,14:33匯6千│
│    │        │                                      │   至不詳人士帳戶（帳 │
│    │        │                                      │   號：000000000000） │
│    │        │                                      │ 89.12.08,13:05匯8千│
│    │        │                                      │   至不詳人士帳戶（帳 │
│    │        │                                      │   號：000000000000） │
│    │        │                                      │   要與己○○之偵訊筆 │
│    │        │                                      │   錄不符（見2104號他 │
│    │        │                                      │   字卷第12 頁）。    │
├──┼────┼───────────────────┼───────────┤
│ 7  │庚○○  │90.01.18以沈墨欽之郵局帳戶金融卡（局帳│左列帳戶係附表一編號7 │
│    │        │號：00000-00、000000-0）匯款，共匯15,7│所示之帳戶            │
│    │        │00元：                                │                      │
│    │        │90.01.18匯1萬元至謝阿鳳帳戶（台北銀 │                      │
│    │        │  行雙園分行000000000000）。          │                      │
│    │        │90.01.18匯5,700元至前開帳戶。       │                      │
├──┼────┼───────────────────┼───────────┤
│ 8. │丁○○  │89.12.12～89.12.14共匯395,000 元（起訴│左列帳戶均係附表一編號│
│    │        │書誤載為共匯396,000 元）：            │8 所示之帳戶。        │
│    │        │89.12.12,11:19 匯3萬元至呂文和帳戶（│                      │
│    │        │  桃園龜山郵局：0000000-0000000 ）。  │                      │
│    │        │89.12.12,14:51匯3 萬元至前開帳戶。  │                      │
│    │        │89.12.13, 8:14匯9 萬元至前開帳戶。  │                      │
│    │        │89.12.14,13:01匯24萬元至吳春嬌帳戶（│                      │
│    │        │板橋大觀路郵局：0000000-0000000）。   │                      │
│    │        │89.12.14,13:03匯5,000元至同上帳戶。 │                      │
├──┼────┼───────────────────┼───────────┤
│ 9  │丑○○  │90.1.13共匯44,000元                   │左列帳戶均係附表一編號│
│    │        │90.1.13,11:40匯7,000元致謝阿鳳帳戶（│9所示之帳戶           │
│    │        │  中國信通銀行帳戶帳號：000-00-0000000│                      │
│    │        │  1）                                 │                      │
│    │        │90.1.13,13:37匯2,000元至前開帳戶    │                      │
│    │        │90.1.13,14:55匯2,000元至前開帳戶    │                      │
│    │        │90.1.13,16:06匯3,000元至前開帳戶    │                      │
│    │        │90.1.13,19:18匯4,000元至前開帳戶    │                      │
│    │        │90.1.13,19:25匯8,000元至前開帳戶    │                      │
└──┴────┴───────────────────┴───────────┘
附表三（張勇雄名義申辦電話之明細）：
┌──┬────┬───────┬────────┬──────────────┐
│編號│申請日期│申請人名義    │電話門號        │申請書                      │
├──┼────┼───────┼────────┼──────────────┤
│ 1. │89.11.12│張勇雄，      │00-0000000      │板檢90偵17640號卷第22頁     │
│    │        │代理人王銀達  │                │                            │
├──┼────┼───────┼────────┼──────────────┤
│ 2. │89.11.21│張勇雄，      │0000000         │同上卷第25頁                │
│    │        │代理人王銀達  │                │                            │
├──┼────┼───────┼────────┼──────────────┤
│ 3. │89.11.22│張勇雄，      │0000000         │同上卷第21頁                │
│    │        │代理人王銀達  │                │                            │
├──┼────┼───────┼────────┼──────────────┤
│ 4. │89.11.23│張勇雄，      │0000000         │同上卷第23頁                │
│    │        │代理人王銀達  │                │                            │
│    │        │              ├────────┼──────────────┤
│    │        │              │將上開號碼更換為│同上卷第24頁                │
│    │        │              │0000000         │                            │
└──┴────┴───────┴────────┴──────────────┘
附表四（王銀達名義申請電話之明細）：
┌──┬────┬───────┬────────┬──────────────┐
│編號│申請日期│申請人名義    │電話門號        │備  註                      │
├──┼────┼───────┼────────┼──────────────┤
│ 1. │89.11.21│王銀達        │000000000       │                            │
│    │        │              │00-00000000     │                            │
├──┼────┼───────┼────────┼──────────────┤
│ 2. │89.11.24│王銀達        │00-00000000     │                            │
│    ├────┼───────┼────────┼──────────────┤
│    │89.12.06│王銀達        │申請移機至高雄更│                            │
│    │        │              │號為07-0000000  │                            │
└──┴────┴───────┴────────┴──────────────┘
附表五（扣案物）：
┌──┬────┬───────────────────┬───┬───────┐
│編號│查獲時間│查獲地點及扣案物品                    │所有人│扣押物品目錄表│
├──┼────┼───────────────────┼───┼───────┤
│ 1. │90.02.07│台北市○○○路、復興北路口：          │乙○○│板檢90偵3404號│
│    │14:30   │NOKIA手機（含門號0000000000）1 支。 │      │偵(二)卷第34頁  │
│    │        │MOTOROLA手機（含門號0000000000）1 支│      │              │
├──┼────┼───────────────────┼───┼───────┤
│ 2. │90.02.07│台北市○○○路、復興北路口：          │      │同上卷第35頁  │
│    │14:30   │NOKIA手機（含門號0000000000）1 支。 │江信宏│              │
│    │        │台灣大哥大預付卡14張。              │江信宏│              │
│    │        │90.02.07匯5,520元予正鑫廣告社之匯款 │江信宏│於「台灣中小│
│    │        │  單1紙。                             │      │企業銀行跨行匯│
│    │        │高泉林交付之劉通名義存摺2本及金融卡3│劉通  │款入戶電匯申請│
│    │        │張。                                  │      │書」之匯款人欄│
│    │        │                                      │      │偽造「鄭光峰」│
│    │        │                                      │      │之署押1枚。   │
└──┴────┴───────────────────┴───┴───────┘


司法院資訊處製作；財團法人民間司法改革基金會備份。
